---
title: 'PRÀCTICA 2 Visualització de dades'
author: "Autor: Joan Ginard"
date: "Desembre 2021- Gener 2022"
output:
  html_document:
    highlight: default
    number_sections: yes
    theme: cosmo
    toc: yes
    toc_depth: 2
  pdf_document:
    highlight: zenburn
    toc: yes
  word_document: default
---

```{r setup, include=FALSE}
knitr::opts_chunk$set(eval=T, echo=T)
library(tidyverse)
```




# Càrrega del joc de dades

Les dades es troben aquí:
https://archive.ics.uci.edu/ml/datasets/student+performance (descripció)
https://archive.ics.uci.edu/ml/machine-learning-databases/00320/ (localització de les dades)

I provenen d'aquest article:

P. Cortez and A. Silva. Using Data Mining to Predict Secondary School Student Performance. In A. Brito and J. Teixeira Eds., Proceedings of 5th FUture BUsiness TEChnology Conference (FUBUTEC 2008) pp. 5-12, Porto, Portugal, April, 2008, EUROSIS, ISBN 978-9077381-39-7.
Available at: [Web Link](http://www3.dsi.uminho.pt/pcortez/student.pdf)


El joc de dades té dos arxius un pels alumnes de matemàtiques i un altre pels alumnes de portugués. Carreguem els dos.


```{r}
student_mat=read.table("data/student-mat.csv",sep=";",header=TRUE, stringsAsFactors = TRUE)
student_por=read.table("data/student-por.csv",sep=";",header=TRUE, stringsAsFactors = TRUE)
```



## Descripció de les dades

Com a la primera part de la pràctica ja es va fer la descripció del joc de dades, passem directament a la preparació de les mateixes


## DADES ABSENTS

En principi no hi ha dades absents, però ho comprovem.

```{r echo=TRUE, message=FALSE, warning=FALSE}
colSums(is.na(student_por))
colSums(student_por == "")
```

```{r}
colSums(is.na(student_mat))
colSums(student_mat == "")
```

# Modificacions de les dades

## Qualificacions

Les dades G1, G2, G3 són les qualificacions dels alumnes al que serien la 1a avaluació (G1), la 2a (G2) i la 3a i final (G3), i es veu que en el sistema portugués (o al menys en aquestes dades) van d'1 a 20.
Com es possible que necessitem les dades discretitzades, procedirem a desicretitzar-les segons dos criteris:

1. Suspès - Aprovat, amb el 10 com a qualificació de tall.
2. Qualificacions, supes - aprovat - notable_excelent, amb el 10 i el 15 com a notes de tall.



```{r}

## DADES DE PORTUGUES

for(qualificacio in c("G1", "G2", "G3")){
  column1 <- paste0("aprovat_", qualificacio)
  column2 <- paste0("nota_", qualificacio)
student_por[, column1] <- arules::discretize(student_por[, qualificacio], method = "fixed",
                                          breaks = c(0,10,20),
                                          labels = c("suspes", "aprovat"))

student_por[,column2] <- arules::discretize(student_por[,qualificacio], method = "fixed",
                                          breaks = c(0,10,15,20),
                                        labels = c("suspes", "aprovat","notable_excelent"))

##DADES DE MATEMÀTIQUES

student_mat[, column1] <- arules::discretize(student_mat[, qualificacio], method = "fixed",
                                          breaks = c(0,10,20),
                                          labels = c("suspes", "aprovat"))

student_mat[,column2] <- arules::discretize(student_mat[,qualificacio], method = "fixed",
                                          breaks = c(0,10,15,20),
                                        labels = c("suspes", "aprovat","notable_excelent"))

}
```

Si ens fixem els alumnes que tenen un 0 a la tercera sembla que són alumnes que van abandonar, haur


# NOVES VARIABLES

Creem una columna nova que sigui la màxima educació familiar, es a dir, que d'entre pare i mare triï es selecciona el màxim nivell d'estudis.

```{r}

student_por$MaxEdu <- pmax(student_por$Fedu, student_por$Medu)
student_mat$MaxEdu <- pmax(student_mat$Fedu, student_mat$Medu)

```



# RECODIFICACIÓ

La major part de variables són categòriques però algunes tenen codificació numèrica. De cara a la visualització serà millor recodificar-les amb els noms concrets.

(Abans hem comprovat que totes les categories estan presents)


```{r}
#Recodifiquem per portugues

student_por$Medu <- cut(student_por$Medu, 5, labels = c("Cap", "Primaria", "Secundaria", "Batxiller",
                                                        "Superior"))
student_por$Fedu <- cut(student_por$Fedu, 5, labels = c("Cap", "Primaria", "Secundaria", "Batxiller",
                                                        "Superior"))
student_por$MaxEdu <- cut(student_por$MaxEdu, 4, labels = c("Primaria", "Secundaria", "Batxiller", "Superior"))

student_por$traveltime <- cut(student_por$traveltime, 4, labels = c("<15min", "<30min", "<1hora", ">1hora"))
student_por$studytime <- cut(student_por$studytime, 4, labels = c("<2hores", "<5hores", "<10hores", ">10hores"))

etiquetes1 = c("Molt Dolenta", "Dolenta", "Normal", "Bona", "Molt bona")
etiquetes2 = c("Molt Poc", "Poc", "Normal", "Bastant", "Molt")
nfactors = 5

student_por$famrel <- cut(student_por$famrel, nfactors, labels = etiquetes1)
student_por$freetime <- cut(student_por$freetime, nfactors, labels = etiquetes2)
student_por$goout <- cut(student_por$goout, nfactors, labels = etiquetes2)
student_por$Dalc <- cut(student_por$Dalc, nfactors, labels =etiquetes2)
student_por$Walc <- cut(student_por$Walc, nfactors, labels = etiquetes2)
student_por$health <- cut(student_por$health, nfactors, labels = etiquetes1)




```



```{r}

#Recodifiquem per matemàtiques

student_mat$Medu <- cut(student_mat$Medu, 5, labels = c("Cap", "Primaria", "Secundaria", "Batxiller",
                                                        "Superior"))
student_mat$Fedu <- cut(student_mat$Fedu, 5, labels = c("Cap", "Primaria", "Secundaria", "Batxiller",
                                                        "Superior"))
student_mat$MaxEdu <- cut(student_mat$MaxEdu, 4, labels = c("Primaria", "Secundaria", "Batxiller", "Superior"))

student_mat$traveltime <- cut(student_mat$traveltime, 4, labels = c("<15min", "<30min", "<1hora", ">1hora"))
student_mat$studytime <- cut(student_mat$studytime, 4, labels = c("<2hores", "<5hores", "<10hores", ">10hores"))

etiquetes1 = c("Molt Dolenta", "Dolenta", "Normal", "Bona", "Molt bona")
etiquetes2 = c("Molt Poc", "Poc", "Normal", "Bastant", "Molt")
nfactors = 5

student_mat$famrel <- cut(student_mat$famrel, nfactors, labels = etiquetes1)
student_mat$freetime <- cut(student_mat$freetime, nfactors, labels = etiquetes2)
student_mat$goout <- cut(student_mat$goout, nfactors, labels = etiquetes2)
student_mat$Dalc <- cut(student_mat$Dalc, nfactors, labels =etiquetes2)
student_mat$Walc <- cut(student_mat$Walc, nfactors, labels = etiquetes2)
student_mat$health <- cut(student_mat$health, nfactors, labels = etiquetes1)

```


# Unió dels datasets

Si suposem que certes combinacions de respostes, escola, sexe, edat,treball de la mare, del pare, mida de la familia... (fins a 24 variables) és impossible que siguin iguals per dos alumnes diferents podem combinar les respostes de portugués i de matemàtiques per tenir un sol joc de dades pels alumnes que estan als dos datasets



```{r}
student_global=merge(student_mat,student_por,by=c("school","sex","age","address","famsize","Pstatus","Medu","Fedu","Mjob","Fjob","reason","guardian", "traveltime", "nursery", "higher", "internet", "romantic","famrel","freetime","goout", "Dalc", "Walc", "health", "MaxEdu"), suffixes = c("_mat", "_por"))
print(nrow(student_mat))
print(nrow(student_por))
print(nrow(student_global)) 

```

# Reanomenar factors

```{r}
student_global$Pstatus <- recode(student_global$Pstatus,
                                 T = "Matrimoni",
                                 A = "Separat/Divorciats")

student_global$famsize <- recode(student_global$famsize,
                                 GT3 = "Més d'un fill",
                                 LE3 = "Fill únic")

student_global$guardian <- recode(student_global$guardian,
                                   father = "pare",
                                   mother = "mare",
                                   other = "altra persona")


student_global$Fjob <- recode(student_global$Fjob,
                              at_home = "A Casa",
                              health = "Salut",
                              other = "Altres",
                              services = "Serveis",
                              teacher = "Educació"
                              )

student_global$Mjob <- recode(student_global$Mjob,
                              at_home = "A Casa",
                              health = "Salut",
                              other = "Altres",
                              services = "Serveis",
                              teacher = "Educació"
                              )

student_global$sex <- recode(student_global$sex,
                             "F" = "Dona",
                             "M" = "Home")

```



# Qualificació final de les dues materies

```{r}

student_global$Avg_Final <- (student_global$G3_mat + student_global$G3_por)/2
student_global$Avg_1 <- (student_global$G1_mat + student_global$G1_por)/2
student_global$Avg_2 <- (student_global$G2_mat + student_global$G2_por)/2

for(qualificacio in c("Avg_Final", "Avg_1", "Avg_2")){
  column1 <- paste0("aprovat_", qualificacio)
  column2 <- paste0("nota_", qualificacio)
student_global[, column1] <- arules::discretize(student_global[, qualificacio], method = "fixed",
                                          breaks = c(0,10,20),
                                          labels = c("suspes", "aprovat"))

student_global[,column2] <- arules::discretize(student_global[,qualificacio], method = "fixed",
                                          breaks = c(0,10,15,20),
                                        labels = c("suspes", "aprovat","notable_excelent"))

##DADES DE MATEMÀTIQUES

student_global[, column1] <- arules::discretize(student_global[, qualificacio], method = "fixed",
                                          breaks = c(0,10,20),
                                          labels = c("suspes", "aprovat"))

student_global[,column2] <- arules::discretize(student_global[,qualificacio], method = "fixed",
                                          breaks = c(0,10,15,20),
                                        labels = c("suspes", "aprovat","notable_excelent"))

}

```

# Preparem les dades per fer les representacions a certs gràfics del flourish


```{r}
valors_educatius1 <- student_global %>%
  group_by(failures_mat) %>%
  summarise(total = mean(G3_mat))


valors_educatius2 <- student_global %>%
  group_by(MaxEdu) %>%
  summarise(total = mean(Avg_Final))


valors_educatius3 <- student_global %>%
  group_by(Fjob) %>%
  summarise(total = mean(Avg_Final))

valors_educatius4 <- student_global %>%
  group_by(Mjob) %>%
  summarise(total = mean(Avg_Final))


valors_educatius5 <- student_global %>%
  group_by(Dalc) %>%
  summarise(total = mean(Avg_Final))

valors_educatius6 <- student_global %>%
  group_by(goout) %>%
  summarise(total = mean(Avg_Final))

valors_educatius7 <- student_global %>%
  group_by(sex) %>%
  summarise(total = mean(Avg_Final))

```

## Connectem tots per posar-los a la mateixa gràfica de flourish

```{r}
dfs <- list(valors_educatius1, valors_educatius2, valors_educatius3, valors_educatius4, valors_educatius5, valors_educatius6, valors_educatius7)


noudf <- data.frame(total = double(),
                      name = character(),
                      value = character())

for(df in dfs){
  

  x <- pivot_longer(df, cols = 1)

  noudf <- rbind(noudf, x)

  
}

# Reanomenem els valors

noudf$name[noudf$name == "failures_mat"] <- "Num. suspeses previament"

noudf$name[noudf$name == "MaxEdu"] <- "Màxim nivell educatiu pares"

noudf$name[noudf$name == "Fjob"] <- "Treball Pare"


noudf$name[noudf$name == "Mjob"] <- "Treball Mare"


noudf$name[noudf$name == "Dalc"] <- "Consum diari alcohol"

noudf$name[noudf$name == "goout"] <- "Surt molt?"

noudf$name[noudf$name == "sex"] <- "Gènere"

```



# Desem les dades

Gravem les dades a un full de càlcul per així tenir-les totes juntes, per també desem un CSV per cada joc de dades

```{r}
library(openxlsx)

wb <- createWorkbook()

addWorksheet(wb, "Portugues")
writeData(wb, "Portugues", student_por)

addWorksheet(wb, "Matematiques")
writeData(wb, "Matematiques", student_mat)

addWorksheet(wb, "Global")
writeData(wb, "Global", student_global)


addWorksheet(wb, "HistoriaEducativa")
writeData(wb, "HistoriaEducativa", valors_educatius1)

addWorksheet(wb, "Educacio_Pares")
writeData(wb, "Educacio_Pares", valors_educatius2)


addWorksheet(wb, "Resultats_Exploracio")
writeData(wb, "Resultats_Exploracio", noudf)

arxiu <- "Sortida/dadesNetes.xlsx"

saveWorkbook(wb, file = arxiu, overwrite = TRUE)

```





